【裁判字號】    99,訴,1714
【裁判日期】    990621
【裁判案由】    毒品危害防制條例
【裁判全文】
臺灣板橋地方法院刑事判決              99年度訴字第1714號
公  訴  人  臺灣板橋地方法院檢察署檢察官
被      告  甲○○
上列被告因毒品危害防制條例案件，經檢察官提起公訴（99年度
毒偵字第3754號），本院合議庭裁定改依簡式審判程序，判決如
下：
    主  文
甲○○施用第一級毒品，累犯，處有期徒刑壹年。扣案之夾鏈袋
壹個，沒收。
    事  實
一、甲○○前於民國87年因施用毒品案件，經本院裁定送勒戒處
    所觀察、勒戒，認無繼續施用毒品之傾向，於87年9 月2日
    釋放出所。又因施用毒品案件，經本院以92年度毒聲字第62
    0 號裁定送觀察勒戒，因認有繼續施用毒品之傾向，經本院
    以92年度毒聲字第939 號裁定令入戒治處所施以強制戒治，
    嗣經本院裁定停止戒治，所餘戒治期間付保護管束，惟於保
    護管束期間，再因施用毒品案件，經本院裁定撤銷停止戒治
    令入戒治處所續施以強制戒治，惟該案因毒品危害防制條例
    於93年1 月9 日修正而報結，其施用毒品部分，並另經本院
    以92年度易字第2132號判決判處有期徒刑5 月確定。又其於
    92、93年間因施用毒品案件，經本院先後以93年度簡字第39
    1 號簡易判決、94年度訴字第550 號判決分別判處有期徒刑
    6 月、8 月、8 月（後2 罪定應執行有期徒刑1 年2 月）確
    定。上開各罪接續執行，於95年5 月9 日因縮短刑期假釋出
    監，假釋期間付保護管束。復於前開假釋期間內，因施用毒
    品案件，經本院以95年度訴字第2638號、96年度訴字第1035
    號判決分別判處有期徒刑10月、10月（定應執行有期徒刑1
    年6 月）、有期徒刑1 年2 月確定，嗣分別經裁定減刑為有
    期徒刑9 月、7 月，並與前開假釋經撤銷後之殘刑7 月又1
    日接續執行，於97年10月10日縮刑期滿執行完畢。
二、詎仍不知悔改，於前述觀察、勒戒執行完畢釋放後，5 年內
    再犯施用毒品之罪，經本院分別自92年起至96年間，先後以
    前揭判決判處有罪確定後，明知海洛因、甲基安非他命分係
    屬毒品危害防制條例第2 條第2 項第1 款、第2 款所定之第
    一級、第二級毒品，不得持有、施用，竟基於同時施用第一
    級毒品海洛因及第二級毒品甲基安非他命之犯意，於99年3
    月27日某時許，在位於臺北縣板橋市○○路○ 段22巷9 號之
    4 之住處內，以將海洛因及甲基安非他命混合後置入注射針
    筒內施打於身體之方式，同時施用毒品海洛因及甲基安非他
    命乙次。嗣為警於翌日16時許，在上址住所為警查獲，並扣
    得其所有且供其盛裝毒品以施用之夾鏈袋1 個，再採集其尿
    液送驗後，檢驗結果呈嗎啡、甲基安非他命之陽性反應，而
    查悉上情。
三、案經臺北市政府警察局大同分局報告臺灣板橋地方法院檢察
    署檢察官偵查起訴。
    理  由
一、查被告甲○○所犯係死刑、無期徒刑、最輕本刑為3 年以上
    有期徒刑以外之罪，其於準備程序中就前揭被訴事實為有罪
    之陳述，經受命法官告知簡式審判程序之旨，並聽取其與公
    訴人之意見後，本院合議庭認為適宜由受命法官獨任進行簡
    式審判程序，爰依刑事訴訟法第273 條之1 第1 項規定，裁
    定由受命法官獨任進行簡式審判程序，合先敘明。
二、上揭事實，業據被告於審理時坦承不諱，且被告為警查獲後
    所採集之尿液，經送台灣尖端先進生技醫藥股份有限公司檢
    驗結果，確呈嗎啡及甲基安非他命陽性反應，有該公司99年
    4 月14日濫用藥物檢驗報告（檢體編號：038225號）、臺北
    市政府警察局偵辦毒品案件尿液檢體委驗單各1 紙在卷可稽
    ；此外，並有夾鏈袋1 個扣案可資佐證，足徵被告之自白與
    事實相符，堪以採信。是本案事證明確，被告施用第一級毒
    品海洛因及第二級毒品甲基安非他命之犯行，洵堪認定。
三、按毒品危害防制條例前於92年7 月9 日修正公布，自93年1
    月9 日施行，觀之該條例第20條、第23條之立法理由，修正
    後毒品危害防制條例就施用毒品者，只於「初犯」及「5 年
    後再犯」二種情形，有其追訴條件之限制，即須於初犯經觀
    察、勒戒或強制戒治釋放後，5 年內均無施用毒品之行為，
    始能認其前所實施之觀察、勒戒或強制戒治已足遮斷毒癮，
    而得於5 年後再犯時，再予適用初犯之規定，重行觀察、勒
    戒等程序。倘5 年內已經再犯，被依法追訴處罰，縱其第3
    次（或第3 次以上）施用毒品之時間在初犯釋放5 年以後，
    即與「5 年後再犯」之情形有別，且因已於「5 年內再犯」
    ，顯見其再犯率甚高，原實施觀察、勒戒或強制戒治，已無
    法收其實效，而無5 年戒斷期之存在，自無再經觀察、勒戒
    及強制戒治之必要，應得逕行追訴處罰（最高法院95年5 月
    9 日95年度第7 次刑事庭會議決議參照）。經查：本件被告
    前於87年間因施用毒品案件，經本院裁定送勒戒處所觀察、
    勒戒，認無繼續施用毒品之傾向，於87年9 月2 日釋放出所
    。又因施用毒品案件，經本院以92年度毒聲字第62 0號裁定
    送觀察勒戒，因認有繼續施用毒品之傾向，經本院以92年度
    毒聲字第939 號裁定令入戒治處所施以強制戒治，嗣經本院
    裁定停止戒治，所餘戒治期間付保護管束，惟於保護管束期
    間，再因施用毒品案件，經本院裁定撤銷停止戒治令入戒治
    處所續施以強制戒治，惟該案因毒品危害防制條例於93年1
    月9 日修正而報結後，竟自92年起至96年間屢次再因施用毒
    品案件，經本院先後以上開判決分別判處罪刑確定在案等情
    ，有臺灣高等法院被告前案紀錄表1 份在卷可憑，是依上開
    說明，被告於前述觀察、勒戒執行完畢釋放後5 年內，再犯
    施用毒品罪，經本院判決有罪確定後，復犯本件施用毒品之
    犯行，本件犯行距前揭觀察、勒戒執行完畢釋放後雖逾5 年
    ，惟核與毒品危害防制條例第20條第3 項所定「5 年後再犯
    」之立法意旨不符，揆諸上開說明，仍應予追訴、處罰。
四、核被告所為施用毒品海洛因及甲基安非他命之行為，係犯毒
    品危害防制條例第10條第1 項之施用第一級毒品海洛因罪及
    同條第2 項之施用第二級毒品甲基安非他命罪。其持有毒品
    海洛因及甲基安非他命之低度行為，分別為施用海洛因及甲
    基安非他命之高度行為所吸收，不另論罪。又起訴意旨雖認
    被告於前開時地係分別施用第一級、第二級毒品各1 次，惟
    公訴人於本院審理時，業已更正此部分事實為同時施用，核
    與被告於本院審理中之自白相符，是被告係以一行為同時觸
    犯施用第一級毒品與第二級毒品之2 罪，為想像競合犯，應
    從施用第一級毒品之重罪處斷。再被告有事實欄所載之前科
    紀錄，於97年10月10日縮刑期滿執行完畢，有前開被告前案
    紀錄表在卷可考，其於受有期徒刑之刑執行完畢後，5 年以
    內故意再犯本件有期徒刑以上之罪，爰依刑法第47條第1項
    規定論以累犯，並加重其刑。爰審酌被告無視毒品可能對自
    身及家庭所造成之戕害，及對社會治安形成之潛在危險，屢
    犯施用毒品之罪，足見其戒絕毒癮之意志不堅，本不宜寬貸
    ，惟念其犯後坦承犯行，態度良好，及施用毒品乃戕害自身
    健康，尚未直接危害他人等一切情狀，量處如主文所示之刑
    ，以資懲儆。
五、末以，扣案之夾鏈袋1 個（即起訴書所載殘渣袋1 個）本為
    被告所有供其盛裝所施用毒品使用之物，亦據被告於本院審
    理中所供明，惟經本院當庭勘驗該殘渣袋內毒品已經用罄，
    無毒品殘留，故依刑法第38條第1 項第2 款，宣告沒收，附
    此敘明。
據上論斷，應依刑事訴訟法第273 條之1 第1 項、第299 條第1
項前段，毒品危害防制條例第10條第1 項、第2 項，刑法第11條
前段、第55條、第47條第1 項、第38條第1 項第2 款，判決如主
文。
本案經檢察官陳旭華到庭執行職務。
中    華    民    國    99    年     6    月    21    日
                  刑事第十庭  法  官 鄭凱文
以上正本證明與原本無異。
如不服本判決應於收受本判決後10日內向本院提出上訴書狀，並
應敘述具體理由，如未敘述上訴理由者，應於上訴期間屆滿後20
日內補提理由書狀於本院（均須按他造當事人之人數附繕本）「
切勿逕送上級法院」。
                              書記官 陳筱惠
中    華    民    國    99    年    6     月    21    日
附錄本案論罪法條：
毒品危害防制條例第10條：
施用第一級毒品者，處6 月以上5 年以下有期徒刑。
施用第二級毒品者，處3 年以下有期徒刑。

司法院資訊處製作；財團法人民間司法改革基金會備份。
